【裁判字號】    92,上訴,2746
【裁判日期】    920919
【裁判案由】    殺人未遂
【裁判全文】
臺灣高等法院刑事判決                          九十二年度上訴字第二七四六號
    上  訴  人
    即  自訴人  甲○○
    被      告  乙○○
    指定辯護人  本院公設辯護人  丙○○
右上訴人因自訴被告殺人未遂案件，不服臺灣板橋地方法院九十二年度自字第一五一
號，中華民國九十二年七月二十四日第一審判決（併案案號：臺灣台北地方法院檢察
署九十二年度偵字第一二三九三號），提起上訴，本院判決如左：
    主  文
上訴駁回。
    事  實
一、乙○○與甲○○原係台北縣永和市第一公墓從事管理員工作之同事關係，惟因管
    理問題而不合，乙○○竟基於傷害之犯意，於民國（下同）九十二年三月三十一
    日上午，在位於台北縣新店市○○路○段八○八號之永和市第一花園公墓內，持
    公墓內修剪花木所用之大剪刀一支刺擊甲○○，致甲○○受有左手肘挫傷性血腫
    （約四乘四公分）之傷害，乙○○並當場對甲○○恐嚇稱我要殺你，致生危害於
    甲○○生命安全。
二、案經甲○○自訴到院及由台北縣政府警察局新店分局報請台灣台北地方法院檢察
    署檢察官偵查後移請併案審理。
    理  由
一、本件訊之被告乙○○矢口否認有何傷害及恐嚇甲○○之情事，辯稱：並沒有以修
    剪花木之大剪刀毆打甲○○，也沒有恐嚇要殺他云云。惟查：右揭傷害及恐嚇之
    犯行，業據自訴人甲○○於警訊、偵查中及原審、本院審理時指述綦詳，且有修
    剪花木剪刀一支扣案足資佐證；而自訴人甲○○受有如事實欄所載之傷害，復有
    天主教耕莘醫院九十二年三月三十一日診斷書一紙及急診部受傷照片一張（見台
    灣台北地方法院檢察署九十二年度偵字第一二三九三號偵查卷）附卷可資參佐。
    被告所辯應係卸責之詞，不足採信。本件事證明確，被告犯行堪予認定。
二、核被告乙○○所為，係犯刑法第第二百七十七條第一項之普通傷害罪及同法第三
    百零五條之恐嚇危害安全罪。按刑法上之殺人未遂罪與傷害罪之區別，應以加害
    人是否具有殺人之故意為斷。如加害人僅有傷害他人之故意，而結果縱致被害人
    死亡或重傷，依法除應論以傷害致人於死罪或傷害致人於重傷罪外，該加害人既
    無殺人之故意，即不應遽依殺人未遂罪相繩。且殺人與傷害致死罪之區別，本視
    加害人有無殺意為斷，被害人所受之傷害程度，固不能據為認定有無殺意之唯一
    標準，但加害人之下手情形如何？於審究犯意方面，仍不失為重要參考資料。又
    殺人必有其動機或原因，而殺人與傷害致死之區別，端視加害人有無殺意為斷，
    加害人所持兇器及被害人受傷部位是否致命要害及其傷痕之多寡、輕重情形，均
    得為審究其有無殺意之參考資料。查本件被告乙○○，與自訴人甲○○於案發前
    本係永和市第一花園公墓之同事，平日雖不甚和睦，常有口角，衡諸常情，縱使
    被告乙○○有持大剪刀毆打自訴人，並曾揚言欲殺害自訴人甲○○，亦無非置甲
    ○○於死不可之動機。再參以自訴人甲○○所受之傷害僅左手肘挫傷一處，並非
    人體之致命部位，足見被告乙○○下手時並未攻擊自訴人之致命部位，尚知節制
    ，依客觀情勢觀察，尚難認為被告乙○○即有殺人之意圖，矧查，被告乙○○為
    年逾七十歲身體衰弱之老人，自訴人則屬健壯之年，而被告乙○○手持又非利刃
    ，僅係修剪花木所用之工具，兩人又係面對面衝突，而非偷襲，自訴人要閃躲避
    開被告之攻擊，易如反掌，此觀自訴人所受傷害僅在左手肘約四乘四公分之小挫
    傷血腫即明，是故，衡以當時主客觀情勢，實難謂被告有殺人之故意，自訴人認
    被告所為係殺人未遂罪嫌云云，尚有未洽。又被告所犯傷害罪與恐嚇危害安全罪
    間，有方法結果之牽連關係，為牽連犯，應從一重之傷害罪處斷。移送併案審理
    部分，與本件係屬同一案件，自應併予審理。
三、原審以被告犯罪明確，同此事實認定，而適用刑法第二百七十七條第一項、第三
    百零五條、第五十五條後段、第四十一條第一項，罰金罰鍰提高標準條例第一條
    前段、第二條，並審酌被告之犯罪動機、目的、被害人甲○○之傷勢、及被告犯
    後未與被害人和解之犯後態度等一切情狀，量處拘役伍拾日，並諭知易科罰金之
    折算標準；並說明扣案之修剪花木所用之大剪刀一支為台北縣永和市公所所有，
    並非被告乙○○所有，爰不另為沒收之諭知。復再敘明：自訴意旨另以被告乙○
    ○另於九十一年年底及另一次不詳時間，在台北縣新店市○○路○段八○八號永
    和市第一花園公墓裡，持菜刀欲殺害甲○○，幸經甲○○躲避而未得逞。又於九
    十二年四月三十日，在上開永和市第一花園公墓內，教唆二名不明人士毆打甲○
    ○，致甲○○受有左耳挫瘀傷之傷害。因認被告乙○○另涉有刑法上殺人未遂罪
    及教唆傷害罪嫌云云。惟按犯罪事實應依證據認定之，無證據不得推定其犯罪事
    實，刑事訴訟法第一百五十四條定有明文。次按告（自）訴人之告（自）訴係以
    使被告受刑事訴追為目的，是其指訴是否與事實相符，仍應調查其他證據以資審
    認（五十二年台上字第一三００號判例）。又認定犯罪事實應憑積極證據，倘積
    極證據不足以為不利於被告事實之認定時，即應為有利被告之認定，更不必有何
    有利之證據，最高法院三十年上字第八一六號著有判例，所謂「積極證據足以為
    不利被告事實之認定」，依據同院七十六年臺上字第四九八六號判例意旨，係指
    據為訴訟上證明之全盤證據資料，在客觀上以達於通常一般之人均不致於有所懷
    疑，而得確信被告確曾犯罪之程度；若未達到此一程度，而有合理懷疑之存在時
    ，即無從為被告有罪之確信；自訴人認被告涉前開犯嫌，係以自訴被害情節、提
    出菜刀一把、宏恩醫院九十二年四月三十日之診斷書一紙為證；訊據被告乙○○
    ，堅決否認此部份犯罪，辯稱：沒有拿菜刀追殺甲○○，也沒有教唆他人毆打甲
    ○○等語。經查，自訴人所指訴：被告乙○○另於九十一年年底及另一次不詳時
    間，在台北縣新店市○○路○段八○八號永和市第一花園公墓裡，持菜刀欲殺害
    甲○○，幸經甲○○躲避而未得逞之事實。固據自訴人指訴在卷，並提出菜刀一
    把為證，惟此為被告乙○○所堅決否認，而自訴人之自訴係以使被告受刑事訴追
    為目的，是其指訴是否與事實相符，仍應有其他補強證據以為證明，不能僅以自
    訴人之指訴作為證據，而自訴人所提出之菜刀一把，據自訴人稱係被告用以追殺
    自訴人所用云云，此亦為自訴人單方片面之指訴，亦無法證明係被告所持用，是
    自訴人此部份所述尚屬不能證明。自訴人另稱：被告乙○○於九十二年四月三十
    日，在上開永和市第一花園公墓內，教唆二名不明人士毆打甲○○，致甲○○受
    有左耳挫瘀傷之傷害。此部份之事實固據自訴人提出宏恩醫院診斷證明書一紙為
    證，然該診斷證明書僅能證明被告確實受有左耳挫瘀傷之事實，並不能證明係被
    告教唆。而據自訴人之指訴係二名不詳人士對其毆打，質諸自訴人何以認為該二
    名不詳人士係被告所教唆，自訴人則稱「他教唆兩個人來打我，其中一個人說是
    乙○○的乾兒子，就圍毆我，打我心臟、耳朵及頭（問：那兩個年輕人有無說是
    乙○○教唆的？）沒有」等語。是依自訴人所述之情節以觀，自訴人認為該二名
    不詳人士係被告乙○○教唆，純粹係其推論，尚無其他補強證據足資證明，則自
    訴人此部份之指訴亦屬不能證明。因自訴人認此部份之犯行，與前開已論罪科刑
    部分係屬連續犯之裁判上一罪關係，爰不另為無罪之諭知。經核原判決上開認事
    用法，洵無不合，且就被告有利不利部分均已有所斟酌，而依本件自訴人所受傷
    情並非嚴重，原判決之量刑亦無不妥。上訴意旨仍以被告係犯殺人未遂等陳詞而
    指摘原判決，尚非有理由，應予駁回。
據上論斷，應依刑事訴訟法第三百六十八條，判決如主文。
中      華      民      國    九十二    年      九      月     十九     日
                              台灣高等法院刑事第十二庭
                                    審判長法  官  劉  景  星
                                          法  官  沈  宜  生
                                          法  官  陳  志  洋
右正本證明與原本無異。
自訴人如不服本判決應於收受送達後十日內向本院提出上訴書狀，其未敘述上訴之理
由者並得於提起上訴後十日內向本院補提理由書（均須按他造當事人之人數附繕本）
。
被告不得上訴。
                                          書記官  蔡  佩  珊
中      華      民      國    九十二    年      九      月    二十四    日
附錄：本案論罪科刑法條全文
中華民國刑法第二百七十七條
 (普通傷害罪)
傷害人之身體或健康者，處三年以下有期徒刑、拘役或一千元以下罰金。
犯前項之罪因而致人於死者，處無期徒刑或七年以上有期徒刑；致重傷者
，處三年以上十年以下有期徒刑。


司法院資訊處製作；財團法人民間司法改革基金會備份。
